【裁判字號】    98,消債更,159
【裁判日期】    980414
【裁判案由】    更生事件
【裁判全文】
臺灣板橋地方法院民事裁定           98年度消債更字第159號
聲 請 人 甲○○
上列當事人聲請消費者債務清理事件，本院裁定如下：
    主  文
聲請人甲○○自中華民國九十八年四月十四日下午五時起開始更
生程序。
本件得由司法事務官進行更生程序。
    理  由
一、按法院開始更生程序之裁定，應載明其年、月、日、時，並
    即時發生效力；又法院裁定開始更生或清算程序後，得命司
    法事務官進行更生或清算程序，消費者債務清理條例第45條
    第1 項、第16條第1 項前段分別定有明文。
二、本件聲請人主張：其因負債信用卡等債務合計新台幣（下同
    ）523,501元，有不能清償之情事，並曾於民國 97年11月間
    提出債權人清冊，以書面向最大債權金融機構日盛國際商業
    銀行股份有限公司請求共同協商債務清償方案，惟聲請人為
    緬甸來台依親，僅能擔任作業員，每月收入微薄，因提出每
    月 7,000元之清償方案，不被最大債權金融機構日盛國際商
    業銀行股份有限公司所接受，爰請求裁定准予更生等語。
三、經查：
  (一)聲請人於提出本件更生之聲請前，曾向聲請人之最大債權金
    融機構日盛國際商業銀行表明協商之意思，經日盛銀行於97
    年11日以聲請人未能接受足以負擔還款方案為由通知協商不
    成立，此有聲請人提出之日盛銀行之前置協商不成立通知書
    影本在卷可參。聲請人據以聲請更生，本院自應綜合聲請人
    目前全部收支及財產狀況，評估是否已不能維持符合人性尊
    嚴之最基本生活條件，而有「不能清償或不能清償之虞」之
    情。
  (二)就聲請人本人之必要生活支出部份，聲請人並未提出全部憑
    證以資證明，無從審酌是否均屬必要之費用，此部份因消費
    者債務清理條例之立法目的，係為使不幸陷入經濟困境之人
    得以清理債務、重建生活，並在清理過程中能保有符合人性
    尊嚴之最低基本生活，而非維持債務人過去慣常之寬逸生活
    ，是於評估債務人是否有不能清償或履行原協商方案是否顯
    有重大困難時，並非由聲請人任意主張其基本生活費用之數
    額，否則將造成揮霍無度以致清償能力降低，反而易使更生
    程序無從進行，因此本院認應以內政部所公告之97年度臺灣
    省低收入戶最低生活費用每人每月為 9,829元計算始為合理
    。
  (三)聲請人主張其每月薪資約21,000元，此有前置協商收入切結
    書、傳電科技股份有限公司薪資單、合作金庫薪資轉帳帳戶
    在卷可查，已足認定。是以聲請人一個月月薪21,000元，扣
    除其每月生活費後及扶養母親每月支出 4,000元費用後，聲
    請人每月僅剩 7,000多元，得以償還協商費用，是以聲請人
    於前置協商提出每月可償還 7,000元，須包含資產管理公司
    債務部份，已足以認定聲請人已盡最大之力與最大債權金融
    機構謀求自主性的協議清償債務方案，而不被最大債權金融
    機構所接受，是以聲請人自得求助於法院，選擇向法院聲請
    更生或清算，且聲請人債務高達523,501 元，已顯無清償之
    可能。
四、綜上所述，本件聲請人為一般消費者，並未從事營業活動。
    其有無法清償債務之虞情事，無法依協議履行亦不可歸責於
    聲請人，又所負無擔保或無優先權之債務，並未逾1,200 萬
    元，且未經法院裁定開始清算程序或宣告破產，復查無消費
    者債務清理條例第6 條第3 項、第8 條或第46條各款所定駁
    回更生聲請之事由存在，則聲請人聲請更生，應屬有據，自
    應准許。關於聲請人所預繳納之郵務送達費1,700元，則待
    本件更生聲請事件確定後，如仍尚有剩餘，再予檢還聲請人
    ，併此敘明。
五、依消費者債務清理條例第11條第1項、第45條第1項、第16條
    第1 項，裁定如主文。又本件聲請人雖另為保全處分之聲請
    ，惟本院既已准許更生，即無另再准予保全財產之處分之必
    要。至於聲請人於更生程序開始後，應另提出足以為債權人
    會議可決或經法院認為公允之更生方案以供採擇，俾免更生
    程序進行至依消費者債務清理條例第61條規定應行清算之程
    度，附此敘明。
中    華    民    國    98    年    4     月    14    日
                  民事第一庭    法  官  黎文德
上為正本係照原本作成
本件不得抗告
本裁定已於98年4月14 日下午5時公告。
中    華    民    國    98    年    4     月    14    日
                                書記官  趙彬


司法院資訊處製作；財團法人民間司法改革基金會備份。
